【裁判字號】    91,自,130
【裁判日期】    920106
【裁判案由】    詐欺
【裁判全文】
臺灣士林地方法院刑事裁定                          九十一年度自字第一三○號
    自  訴  人  熾山有限公司  設台北縣板橋市○○路○段三八巷二○○弄七九之
    代  表  人  乙○○
    被      告  丙○○
                丁○○
                甲○○
右列被告因詐欺案件，經自訴人提起自訴，本院裁定如左：
    主  文
自訴駁回。
    理  由
一、按法院或受命法官於自訴案件第一次審判期日前訊問及調查結果，如認為案件有
    刑事訴訟法第二百五十二條至第二百五十四條之情形者，得以裁定駁回其自訴，
    同法第三百二十六條第三項定有明文。
二、本件自訴意旨略稱：被告丙○○、丁○○、甲○○共同設立新利歐科技有限公司
    （下簡稱新利歐公司），並分別擔任該公司負責人、採購及付款等職務。被告等
    以新利歐公司名義向自訴人熾山有限公司（下簡稱熾山公司）購買電腦機殼等周
    邊設備，詎被告等所開立之支票（發票人：新利歐公司、丙○○、付款人：華僑
    銀行南港分行、發票日分別為：民國九十年十月十六日、同年十一月一日、面額
    ：新台幣〈下同〉七十三萬七千零二十元、五十九萬一千六百四十七元），陸續
    於九十年十月十六日退票，幾經自訴人催討貨款後，被告丙○○、丁○○始於同
    年月十九日，分別開立金額各一百萬元之本票並簽立協議書以保證屆期付款。詎
    被告等所開立之支票二紙（發票人：新利歐公司、丙○○、付款人：華僑銀行南
    港分行、發票日分別為：同年十二月二十日、同年月三十一日、面額：八十一萬
    六千四百二十元、三十五萬九千零二十元）屆期經提示仍遭退票，新利歐公司並
    於九十一年一月二十日結束營業，被告等避不見面，致自訴人催討無著，至此始
    知受騙。因認被告三人均涉有刑法第三百三十九條之詐欺罪嫌云云。
三、按犯罪事實應依證據認定之，無證據不得推定其犯罪事實，刑事訴訟法第一百五
    十四條定有明文。次按事實之認定，應憑證據，如未能發現相當證據，或證據不
    足以證明，自不能以推測或擬制之方法，以為裁判基礎；又認定不利於被告之事
    實，須依積極證據，苟積極證據不足為不利於被告事實之認定時，即應為有利於
    被告之認定，更不必有何有利之證據（最高法院四十年度臺上字第八六號、三十
    年上字第八一六號判例參照）。至於告訴人之告訴，係以使被告受刑事訴追為目
    的，是其陳述是否與事實相符，仍應調查其他證據以資審認（最高法院五十二年
    度台上字第一三○○號判例參照）。而自訴人之指訴，亦有前開判例之適用。
四、經查：
  (一)按刑法第三百三十九條第一項之詐欺罪，必須行為人自始基於不法所有之意圖，
    以客觀上足以使人陷於錯誤之手段，欺矇被害人使之交付財物，始足當之。若所
    使用之手段在客觀上不足以使人陷於錯誤，依最高法院四十六年度臺上字第二六
    ○號判例意旨，即不得以詐欺罪相繩。至於民事關係當事人間，債務人若有未依
    約定之債務本旨履行者，於社會一般交易經驗上原因非一，舉凡因不可歸責於己
    之事由致不能給付，或因合法主張抗辯事由而拒絕給付，或因財產、信用狀況緊
    縮而無力給付，甚至於債之關係成立後，始另起惡意遲延給付，皆有可能，非必
    出於自始無意給付之財產犯罪一端。而刑事被告依法不負自證無罪之義務，若別
    無足以證明被告自始意圖不法所有之積極證據，縱使其就所負債務惡意違約不為
    履行，仍僅為民事上之糾紛，實難以此單純債務不履行之狀態，即推定被告自始
    具有不法所有之詐欺意圖，而轉令其提出有利於己之反證。
  (二)被告丙○○、丁○○、甲○○所經營之新利歐公司與自訴人熾山公司自八十九年
    七、八月間開始即有生意往來，期間均有按期清償貨款，嗣因生意失敗，乃開立
    本票保證還款，且於簽發本票後仍陸續清償貨款，只餘七十三萬四千六百元，並
    為自訴人代表人乙○○所不否認（參見本院九十一年十月七日、同年十一月七日
    訊問筆錄），且有被告丁○○庭呈之華泰銀行跨行匯款回單、華僑銀行活期存款
    存摺（戶名：新利歐公司、帳號：00000000號）影本各一份附卷足參。
    又被告丙○○、丁○○雖於九十年十月十九日簽發上開本票各一紙及簽立協議書
    保證清償貨款，固有協議書一份及本票影本二紙在卷可稽，縱如自訴人自訴狀所
    載，被告等簽發本票後隨即避不見面，惟因自訴人代表人乙○○於九十年十月十
    九日收受被告丙○○、丁○○所交付本票時，並未支付任何款項，而係約定由被
    告簽發本票保證還清所積欠自訴人之貨款，是自訴人於被告依約履行前，僅消極
    未獲賠償，並未積極再為財物之交付或因而免除被告之給付義務，故與所謂施用
    詐術使人陷於錯誤而交付財物之情形顯不相符。自訴人既無因被告對其施用詐術
    陷於錯誤而交付財物之情事，與詐欺取財罪之構成要件尚屬有間，應認本件純屬
    單純之民事債務糾紛。況自訴人與被告三人於本院審理中已當庭達成和解，被告
    等願連帶清償積欠之貨款，製有和解筆錄一份附卷可佐，自訴人並表示係因被告
    積欠貨款，誤認為渠等涉犯詐欺罪，且表明願撤回自訴等語（參見本院九十一年
    十一月七日訊問筆錄），益徵被告等無不法所有之意圖。綜上所陳，本件被告三
    人之犯罪嫌疑不足，揆諸前開說明意旨，本件自訴應予駁回。
據上論結，應依刑事訴訟法第三百二十六條第三項、第二百五十二條第  款裁定如主
文。
中      華      民      國    九十二    年      一      月      六      日
                                    臺灣士林地方法院刑事第二庭
                                        法  官  李  昆  霖
右正本證明與原本無異。
如不服本裁定應於送達後五日內向本院提出抗告狀。
                                        書記官  李  佩  真
中      華      民      國    九十二    年      一      月      八      日


司法院資訊處製作；財團法人民間司法改革基金會備份。
